高雄高等行政法院判決
　　　　　　　　　　　　　　九十六年度訴字第六八三號
　　　　　　　　　　　　　　九.
原　　　告　陸軍軍官學校
代　表　人　甲○○
訴訟代理人　蔡明樹　律師
複代理人　　莊雯琇　律師
被　　　告　乙○○
上列當事人間因償還公費事件，原告提起行政訴訟。本院判決如
下：
　　主  文
被告應給付原告新台幣陸拾柒萬壹仟零壹拾參元及自民國九十六
年八月十六日起至清償日止，按週年利率百分之五計算之利息。
訴訟費用由被告負擔。
　　事  實
甲、事實概要：
緣被告原為原告學校正七十五期學生，於民國（下同）九十四年
八月一日辦理休學，復因志趣不合，申請自願退學。經原告核定
自九十五年七月十三日生效，原告乃依行為時「軍事學校預備學
校軍費生公費生待遇津貼發給及賠償辦法」規定，請求被告賠償
在校期間之各項費用計新台幣（下同）六十七萬一千零十三元及
其利息，因被告迄未繳納，原告遂提起本件行政訴訟。
乙、兩造之聲明：
壹、原告聲明求為判決：
一、被告應給付原告六十七萬一千零十三元及自起訴狀繕本送達
    翌日起至清償日止，按週年利率百分之五計算之利息。
二、訴訟費用由被告負擔。
貳、被告聲明求為判決：被告未於言詞辯論期日到場，亦未提出
    任何聲明及陳述。
丙、兩造之主張：
一、原告起訴意旨略謂：
    按「人民與中央或地方機關間，因公法上原因發生財產上之
    給付或請求作成行政處分以外之其他非財產上之給付，得提
    起給付訴訟。因公法上契約發生之給付，亦同。」行政訴訟
    法第八條定有明文。被告原為原告學校正七十五期學生，前
    因申請自願退學，此有原告九十五年七月十九日新主字第０
    九五０００三一０八號令可稽。依司法院釋字第三四八號解
    釋意旨，原告與被告間屬國家機關與人民約定提供某種給付
    ，並使接受者負合理之負擔或其他公法上對待給付之義務，
    而成立行政契約關係。本件被告因退學而應賠償之金額，即
    屬因該行政契約關係所生之給付義務。依行為時應適用之九
    十三年七月二十七日修正「軍事學校預備學校軍費生公費待
    遇津貼發給及賠償辦法」第九條規定：「軍費生未依招生簡
    章所定修業期限完成學業者，應賠償軍事學校就讀期間所受
    領之公費待遇及津貼。預備學校國中部或高中部畢業之學生
    ，考入預備學校高中部或軍事學校常備士官班、專科班、正
    期班，未依招生簡章所定修業期限完成學業者，應賠償預備
    學校及軍事學校就讀期間所受領之公費待遇及津貼。預備學
    校國中部或高中部畢業之學生，未考入預備學校高中部或軍
    事學校常備士官班、專科班、正期班就讀，應賠償預備學校
    就讀期間所受領之公費待遇及津貼。軍費生畢業任官後，因
    年度考績丙上以下或個人因素一次受記大過二次以上，經人
    事評審會考核不適服現役，予以退伍，致未服滿招生簡章所
    定之現役最少年限者，應依尚未服滿現役最少年限之比例，
    賠償所受領之公費待遇及津貼。前項賠償之計算基準，按尚
    未服滿現役最少年限之比例計算，以月為採計單位，未滿一
    月者不計。」同辦法第十條規定：「依前條賠償公費待遇及
    津貼，其範圍如下：一、公費待遇：就已撥付之全部數額計
    算。但服裝費依實際領用給與品種數量，照原製時之新品規
    定價格折算之。如為貸與品，按規定收繳，倘有欠繳者，照
    原製時之新品規定價格折算之。二、津貼：就已發給之全部
    數額計算。前項賠償範圍，應扣除得折抵常備兵役期之入伍
    及軍事訓練時間所受領之公費待遇及津貼。」及同辦法第十
    一條規定：「軍費生，依規定原得享有減免費用或助學金者
    ，賠償義務人得檢具證明資料，向就讀學校申請於賠償之公
    費待遇及津貼中扣除。」原告依上開規定核計被告應給付原
    告之賠償金額為六七一、０一三元及法定利息。為此提起本
    訴，請求判決如聲明所示等語。
二、被告未於言詞辯論期日到場，亦未提出書狀作何聲明及陳述
    。
    理  由
壹、程序部分：
　　本件被告經合法通知，無正當理由，未於言詞辯論期日到場
    ，核無行政訴訟法第二百十八條準用民事訴訟法第三百八十
    六條所列各款情形，爰依原告之聲請，由其一造辯論而為判
    決，合先敘明。
貳、實體部分：
一、按人民與中央或地方機關間，因公法上原因發生財產上給付
    ，得提起給付訴訟，行政訴訟法第八條第一項定有明文。次
    按「行政機關基於法定職權，為達成特定之行政上目的，於
    不違反法律規定之前提下，自得與人民約定提供某種給付，
    並使接受給付者負合理之負擔或其他公法上對待給付之義務
    ，而成立行政契約關係。」亦經司法院釋字第三四八號解釋
    理由書闡明在案。再按「軍費生未依招生簡章所定修業期限
    完成學業者，應賠償軍事學校就讀期間所受領之公費待遇及
    津貼。預備學校國中部或高中部畢業之學生，考入預備學校
    高中部或軍事學校常備士官班、專科班、正期班，未依招生
    簡章所定修業期限完成學業者，應賠償預備學校及軍事學校
    就讀期間所受領之公費待遇及津貼。預備學校國中部或高中
    部畢業之學生，未考入預備學校高中部或軍事學校常備士官
    班、專科班、正期班就讀，應賠償預備學校就讀期間所受領
    之公費待遇及津貼。軍費生畢業任官後，因年度考績丙上以
    下或個人因素一次受記大過二次以上，經人事評審會考核不
    適服現役，予以退伍，致未服滿招生簡章所定之現役最少年
    限者，應依尚未服滿現役最少年限之比例，賠償所受領之公
    費待遇及津貼。前項賠償之計算基準，按尚未服滿現役最少
    年限之比例計算，以月為採計單位，未滿一月者不計。」為
    九十三年七月二十七日修正「軍事學校預備學校軍費生公費
    待遇津貼發給及賠償辦法」第九條所明定。又國防部各軍事
    學校設立之宗旨，乃係以培養訓練國軍各軍種之幹部為目的
    ，國防部為解決各軍種軍士官缺額補充，以公費教育方式，
    鼓勵各個學齡之學生接受軍事教育，進而成為各軍種幹部來
    源，並以前揭辦法作為處理是項業務之依據，及確保享受軍
    公費待遇之學生於畢業後照約按受分發各部隊及軍事機關學
    校完成服務，以解決軍中幹部來源之問題，為達成行政目的
    所必要，亦未逾越合理之範圍，則此項規定為接受公費教育
    學生與軍校間訂立行政契約之準據，成為入學公費生與軍校
    間行政契約之內容。且原告學校之招生簡章均明載在校受訓
    期間因故遭學校開除或退學學籍者，應依相關賠償費用辦法
    繳還在校期間所耗費用，是此規定為兩造行政契約之內容，
    委無疑義。
二、本件被告原為原告學校正七十五期學生，於九十四年八月一
    日辦理休學，復因志趣不合，申請自願退學，經原告核定自
    九十五年七月十三日生效，此有原告九十五年七月十九日新
    主字第０九五０００三一０八號函令附卷足稽，故被告自願
    退學之事實，應堪認定。本件被告既自願退學，依首揭軍事
    學校預備學校軍費生公費待遇津貼發給及賠償辦法第九條規
    定，即應負賠償之責。又被告應賠償原告津貼、主副食費、
    服裝費、教育訓練費、教育補助費及其他補助費，合計為七
    三三、四三０元，扣除可減免折抵役期之薪津及主副食費六
    二、四一七元，被告實際應賠償費用合計為六七一、０一三
    元，此亦有原告學校退學學生應賠償費用統計表附卷可稽，
    亦堪認定。
三、又前揭賠償費用辦法第十條規定：「依前條賠償公費待遇及
    津貼，其範圍如下：一、公費待遇：就已撥付之全部數額計
    算。但服裝費依實際領用給與品種數量，照原製時之新品規
    定價格折算之。如為貸與品，按規定收繳，倘有欠繳者，照
    原製時之新品規定價格折算之。二、津貼：就已發給之全部
    數額計算。前項賠償範圍，應扣除得折抵常備兵役期之入伍
    及軍事訓練時間所受領之公費待遇及津貼。」本件被告應賠
    償原告津貼、主副食費、服裝費、教育訓練費、教育補助費
    及其他補助費，合計為七三三、四三０元，扣除可減免折抵
    役期之薪津及主副食費六二、四一七元，被告實際應賠償費
    用合計為六七一、０一三元，原告請求返還，即屬有據。又
    行政契約，本法未規定者，準用民法相關之規定，行政程序
    法第一百四十九條亦有明定。另依民法第二百三十三條第一
    項前段及第二百零三條規定：「遲延之債務，以支付金錢為
    標的者，債權人得請求依法定利率計算之遲延利息。」「應
    付利息之債務，其利率未經約定，亦無法律可據者，週年利
    率為百分之五。」則原告併請求被告自九十六年八月十六日
    起即起訴狀繕本送達翌日起至清償日止，按週年利率百分之
    五計算利息部分，亦有理由，應予准許。
四、綜上所述，原告依據行政契約之法律關係，請求被告給付原
    告六七一、０一三元及自起訴狀繕本送達後之九十六年八月
    十六日起至清償日止，按週年利率百分之五計算之利息，為
    有理由，應予准許。
據上論結，本件原告之訴為有理由，依行政訴訟法第一百九十五
條第一項前段、第九十八條第一項前段、第二百十八條、民事訴
訟法第三百八十五條第一項前段，判決如主文。
中　　華　　民　　國　九十六　年　十一　月 　二十七 　日
                  第一庭審判長法  官  呂佳徵
                              法  官  林勇奮
                              法  官  蘇秋津
以上正本係照原本作成。
如不服本判決，應於判決送達後二十日內向本院提出上訴書狀，
其未表明上訴理由者，應於提起上訴後二十日內向本院提出上訴
理由書（須按對造人數附繕本）；如於本判決宣示或公告後送達
前提起上訴者，應於判決送達後二十日內補提上訴理由書（須附
繕本）。未表明上訴理由者，逕以裁定駁回。
中　　華　　民　　國　九十六　年　十一　月　 二十七 　日
　　　　　　　　　　　　　　　書記官  陳嬿如
